【裁判字號】    97,易,547
【裁判日期】    970930
【裁判案由】    詐欺
【裁判全文】
臺灣桃園地方法院刑事判決               97年度易字第547號
公  訴  人  臺灣桃園地方法院檢察署檢察官
被      告  甲○○
            乙○○
上列被告因詐欺案件，經檢察官提起公訴（九十六年度偵字第二
九七三一號、九十七年度偵字第五四二九號），本院判決如下：
    主    文
甲○○、乙○○幫助意圖為自己不法之所有，以詐術使人將本人
之物交付，各處有期徒刑月，如易科罰金，均以新臺幣壹仟元
折算壹日。
    犯罪事實
一、甲○○、乙○○均明知現今在申設行動電話門號僅需提供身
    分證明文件，前往各行動電話公司門市或經銷商，即可任意
    申請行動電話門號使用，並無何困難之處，且一般人均係使
    用自己名義申辦電話使用，如使用他人之所申辦之行動電話
    門號常與財產犯罪密切相關，其目的多在於掩飾犯罪行為及
    隱匿行蹤，避免遭人將來查緝之危險，竟仍各基於幫助姓名
    年籍不詳之犯罪集團成年成員詐欺取財之不確定故意，於民
    國九十六年八月十八日，甲○○、乙○○分別依該成年人指
    示，前往大眾電信股份有限公司（以下簡稱大眾電信公司）
    位於桃園縣中壢市ＳＯＧＯ百貨公司附近某經銷商處，由甲○○申辦內附行動電話門號0000000000、000
    0000000號手機，而乙○○則申辦內附行動電話門號
    0000000000號手機後，渠等二人即分別將所申辦
    上開大眾電信公司行動電話門號手機逕行交予犯罪集團內之
    成年人使用。嗣該名成年男子取得前開行動電話手機後，即
    與詐騙集團其他成員間共同基於意圖為自己不法所有之犯意
    聯絡，(一)於同年月二十五日晚間，由該詐欺集團成員利用電
    腦設備連結網路ＭＳＮ聊天室，與居住在嘉義縣民雄鄉三興
    村一六八號宿舍內之丙○○網路聊天，先佯裝網友相約見面
    ，並由該詐騙集團成員於同日晚間六時三十四分、六時四十
    六分以甲○○所申辦之行動電話0000000000號手
    機、於同日晚間十一時三十六分、十一時四時三分以乙○○
    所申辦之上開行動電話門號0000000000號手機、
    於翌日凌晨二時十三分、四時四十二分以甲○○所申辦之上
    開行動電話門號0000000000號手機，輪番致電予
    丙○○，先以網友身分佯稱：網路交友需使用提款卡確認身
    分云云，再以金融單位身分詐稱依其指示處理帳戶問題，致
    丙○○不疑有他而陷於錯誤，遂依詐騙集團成員之電話指示
    操作自動提款機，而先後匯款新臺幣（下同）三萬元、一萬
    五千元至何耀宗（業經臺灣板橋地方法院以九十六年度簡字
    第八三四五號判處有期徒刑三月確定）所申設之臺北富邦商
    業銀行股份有限公司保生分行（以下簡稱富邦銀行保生分行
    ）帳號000000000000號帳戶內；(二)於九十六年
    八月二十五日晚間十時三十分許，該詐欺集團成員又以電腦
    設備連結網路ＭＳＮ聊天室，與在桃園縣桃園市○○路○○
    路咖啡店上網之丁○○網路聊天，並佯裝網友相約地點會面
    ，並由該詐騙集團成員於隔日凌晨二時五十分許，以甲○○
    所申辦之行動電話門號0000000000號手機，撥打
    丁○○所使用之行動電話，訛稱：希望與丁○○見面，約定
    見面前需確認是否警察身分云云，丁○○不疑有他而陷於錯
    誤，而依其電話指示操作自動提款機，而匯款二萬八千元至
    前開何耀宗所申請之富邦銀行保生分行帳戶內。嗣因丙○○
    、丁○○事後均察覺有異，始知悉受騙，而分別報警，經警
    循線查悉上情。
二、案經(一)嘉義縣警察局民雄分局報告臺灣嘉義地方法院檢察署
    呈請臺灣高等法院檢察署檢察長核轉臺灣桃園地方法院檢察
    署檢察官偵查起訴。(二)臺北縣政府警察局三重分局報告臺灣
    板橋地方法院檢察署檢察署呈請臺灣高等法院檢察署檢察長
    核轉臺灣桃園地方法院檢察署檢察官偵查起訴。
    理    由
壹、程序部分：
    按被告以外之人（包括證人、鑑定人、告訴人、被害人及共
    同被告等）於審判外之陳述雖不符刑事訴訟法第一百五十九
    條之一至之四等四條之規定，而經當事人於審判程序同意作
    為證據，法院審酌該言詞陳述或書面陳述作成時之情況，認
    為適當者，亦得為證據；當事人、代理人或辯護人於法院調
    查證據時，知有刑事訴訟法第一百五十九條第一項不得為證
    據之情形，而未於言詞辯論終結前聲明異議者，視為有前項
    之同意，同法第一百五十九條之五定有明文。立法意旨在於
    傳聞證據未經當事人之反對詰問予以核實，原則上先予排除
    。惟若當事人已放棄反對詰問權，於審判程式中表明同意該
    等傳聞證據可作為證據；或於言詞辯論終結前未聲明異議，
    基於尊重當事人對傳聞證據之處分權，及證據資料愈豐富，
    愈有助於真實發見之理念，且強化言詞辯論主義，使訴訟程
    序得以順暢進行，上開傳聞證據亦均具有證據能力。經查，
    本件證人丙○○、丁○○、何耀宗於警詢之證述，雖均為證
    人於審判外之言詞陳述，其性質雖屬傳聞證據，然上開證人
    警詢筆錄之內容，業經本院審理時予以提示並告以要旨，且
    經公訴人、本案被告甲○○、乙○○表示意見，當事人已知
    上述筆錄乃傳聞證據，均未於言詞辯論終結前對該等筆錄內
    容異議，依前揭規定，擬制同意作為證據，且本院審酌該證
    據作成之形式，均無瑕疵，與待證事實具有關聯性等情況，
    認為以之作為本案之證據亦屬適當，是前開證據仍具有證據
    能力，本院自得引為判決之依據，合先敘明。
貳、實體部分：
一、訊據被告甲○○、乙○○均矢口否認渠等有何幫助詐欺犯行
    ，並均辯稱：渠等二人所申辦上開行動電話門號後，嗣後均
    遺失云云，然查：
  (一)上開事實，業據證人即被害人丙○○、丁○○於警詢時均指
    述在網路聊天室與不詳人士聊天，事後電話相約見面，對方
    要求確認身分，旋依電話指示操作自動提款機而匯款等受害
    情節經過綦詳，並經證人何耀宗於警詢證述其確有將所申辦
    之上開富邦銀行保生分行帳戶之存摺、印鑑、提款卡、提款
    密碼交予不詳人士一節相符，且有大眾電信公司ＰＨＳ超低
    電磁波行動電話服務申請書三份、大眾電信公司行動電話門
    號0000000000、0000000000、000
    0000000號雙向通聯紀錄查詢各一份、證人何耀宗所
    申辦上開富邦銀行保生分行帳戶對帳單一份、證人丙○○所
    提出自動提款機匯款明細二紙、證人丁○○所提出自動提款
    機匯款明細一紙等在卷可稽，堪以認定被告甲○○、乙○○
    分別有將渠等二人所分別申辦之上開大眾電信公司行動電話
    門號手機交付予犯罪集團內之成年成員使用至明。
  (二)雖被告甲○○、乙○○均以渠等二人所申請之行動電話嗣後
    遺失一節置辯，然衡諸一般社會常情，如有遺失行動電話門
    號，為避免遭他人拾得犯罪使用或為尋回其所遺失行動電話
    ，多會前往警局或派出所報警處理，縱未依循報警程序處理
    ，亦會規避因遺失行動電話遭他人拾得盜打，恐將來有支付
    龐大電信通話費用之可能，至少在發覺遺失行動電話手機之
    際，均會立即通知所申辦行動電話門號之電信業者予以立即
    停話、掛失，並另行補辦手續取得原申辦行動電話門號自行
    使用，惟被告甲○○、乙○○二人均未報警，亦未向大眾電
    信公司辦理渠等名義之行動電話門號停話或掛失等情，均據
    被告甲○○、乙○○供承在卷（見本院卷第二六頁），且大
    眾電信公司亦於九十七年八月六日以九十七眾總字第八九號
    函覆本院：由被告甲○○申辦之行動電話門號000000
    0000、0000000000號，及被告乙○○所申辦
    之行動電話門號0000000000號使用期間均無申請
    遺失停話紀錄等情明確，是被告甲○○、乙○○如有遺失為
    自己使用所申辦行動電話門號手機一事屬實，則何以事後均
    未予以報警處理或向大眾電信公司辦理停話或掛失處理，顯
    與一般社會常情不符，足認被告甲○○、乙○○前開所辯，
    應屬事後卸責之詞，洵難採信。
  (三)又參以現今使用行動電話為聯絡工具，實為社會常態，且一
    般民眾均能自由向各家電信公司任意申請，並無設有任何特
    殊之限制，是一般民眾皆能自由申請行動電話門號，並得同
    時在不同電信公司或同一電信公司均能申請多個行動電話門
    號使用，乃眾所周知之事實，是依一般人之社會生活經驗，
    倘係經由合法管道取得行動電話門號，自能於申辦開通後自
    由撥打聯絡他人使用，殊無大費周章使用他人名義之行動電
    話之必要，況且近來類如假中獎真詐財、退稅轉帳或查帳、
    網路買賣或援交等詐騙案件層出不窮，詐騙集團多利用人頭
    電話或帳戶做為犯罪使用，不僅廣為媒體所披載，亦經政府
    一再宣導提醒注意，再衡諸目前社會以電視、報紙甚至網路
    等管道流通資訊之普及程度，苟見有陌生人不思以自己名義
    申請行動電話門號使用，反而向不特定人蒐集或收購他人之
    行動電話門號使用，門號申請名義人焉能安心將其所申辦之
    行動電話門號任意交付收購行動電話之人，而絲毫未加懷疑
    其收購行動電話門號之目的即在於聯絡他人，並詐取他人財
    物？由此顯見被告甲○○、乙○○對於姓名年籍不詳之成年
    人係將被告二人所交付之上開行動電話門號手機用以聯絡被
    害人，並實施詐欺犯行，當可預見，且被告甲○○、乙○○
    對於該成年人利用渠等所申辦行動電話手機向人詐取財物，
    並無違背其本意，是被告甲○○、乙○○主觀上均應具有幫
    助他人詐取財物之不法犯意甚明。
  (四)綜上，被告甲○○、乙○○所辯遭詐欺集團使用之行動電話
    門號手機均係遺失一節，洵屬犯後規避刑罰之杜撰言詞，難
    以採信。是本件事證明確，被告甲○○、乙○○犯行均堪認
    定。
二、查該不詳姓名年籍之成年人與其所屬犯罪團成員共同基於意
    圖為自己不法所有之犯意聯絡，由該犯罪集團成員利用電腦
    設備連結網路，並以被告甲○○、乙○○所申辦之上開行動
    電話手機致電被害人丙○○、丁○○，並以「假網路交友真
    詐財」之方式詐騙財物，使被害人丙○○、丁○○均因而陷
    於錯誤，被害人丙○○因此先後匯款三萬、一萬五千元，而
    被害人丁○○則匯款二萬八千元至何耀宗所開立之富邦銀行
    保生分行帳戶內，核該成年人與其所屬犯罪集團成員所為，
    係共犯刑法第三百三十九條第一項詐欺取財罪。而被告甲○○、乙○○分別提供自己所申請行動電話門號手機予該成年
    人，而幫助其詐欺取財之用，主觀上係以幫助他人犯罪之意
    思而參與犯罪構成要件以外之行為，故核被告甲○○、乙○○所為，各係犯刑法第三十條第一項、第三百三十九條第一
    項之幫助詐欺取財罪，應依同法第三十條第二項之規定減輕
    其刑。爰審酌被告甲○○、乙○○二人並無前科，平日素行
    堪稱良好，有臺灣高等法院被告前案紀錄表二份在卷可稽，
    渠等二人任意申辦行動電話門號手機，並提供予不法份子使
    用，且渠等二人提供渠等名義申辦之行動電話門號予犯罪集
    團成員詐騙他人使用，非惟僅幫助詐騙集團遂行詐財之目的
    ，同時使詐騙集團份子得以隱匿其真實身分，減少遭查獲之
    風險，愈使其肆無忌憚，加深犯罪之猖獗，並量及被害人丙○○、丁○○遭詐騙之金額，且渠等二人犯後均猶飾詞圖卸
    ，不具悔意之態度等一切情狀，各量處如主文所示之刑，並
    均諭知易科罰金之折算標準，以資懲儆。
據上論斷，應依刑事訴訟法第二百九十九條第一項前段，刑法第
三十條第一項、第二項、第三百三十九條第一項、第四十一條第
一項前段，刑法施行法第一條之一第一項、第二項前段，判決如
主文。
本案經檢察官鍾雅蘭到庭執行職務。
中    華    民    國    97    年    9     月    30    日
                      臺灣桃園地方法院刑事第四庭
                          審判長法  官  黃斯偉
                                法  官  蘇昭蓉
                                法  官  陳可薇
以上正本證明與原本無異。
如不服本判決，應於判決送達後十日內向本院提出上訴狀（應附
繕本），其未敘述上訴理由者，應於上訴期間屆滿後二十日內補
提理由書狀於本院，上訴於臺灣高等法院。
                                書記官  賴佩霞
中    華    民    國    97    年    10    月    8     日
附錄本案論罪科刑法條全文：
刑法第三百三十九條
意圖為自己或第三人不法之所有，以詐術使人將本人或第三人之
物交付者，處五年以下有期徒刑、拘役或科或併科1 千元以下罰
金。
以前項方法得財產上不法之利益或使第三人得之者，亦同。
前二項之未遂犯罰之。


司法院資訊處製作；財團法人民間司法改革基金會備份。
